臺灣高等法院臺南分院刑事判決
上　訴　人　臺灣臺南地方法院檢察署檢察官
被　　　告　乙○○
選任辯護人　郭俊廷　律師
上列上訴人因被告涉重傷害案件，不服臺灣臺南地方法院95年度
訴字第1781號中華民國96年9月6日第一審判決（起訴案號：臺灣
臺南地方法院檢察署95年度偵字第16786號），提起上訴，本院
判決如下：
    主      文
原判決撤銷。
乙○○共同傷害人之身體，因而致重傷，處有期徒刑陸年伍月。
    事      實
一、乙○○綽號「輝哥」，於民國 (下同)87 年10月14日凌晨與
    綽號「展仔」之甲○○（業經本院95年度重上更(二)字第79號
    判處有期徒刑5年，並經最高法院95年台上字第4516號上訴
    駁回確定）、丙○○（業經本院90年度上字第169號判處有
    期徒刑6年10月，並經最高法院90台上字第3512號上訴駁回
    確定），暨其他不詳姓名年籍之成年友人多人，至位於臺南
    市○○路○段137號之「霸王花ＫＴＶ」飲酒唱歌，適丙○○
    之舊識歐陽明德與丁○○、謝宗寶、戊○○等人在該店內另
    一包廂飲酒唱歌，丙○○乃前往敬酒，惟因故遭丁○○不滿
    當面掀桌，丙○○退出包廂後，因懷恨丁○○不給面子，乃
    與甲○○、乙○○及其他不詳姓名之成年男子約3、4人，共
    同基於傷害之犯意，於同日凌晨1時許，在上開ＫＴＶ店門
    口，或徒手，或持木椅（未扣案），共同毆打正欲離去之陳
    賢志及戊○○（戊○○被傷害部分未提告訴），致丁○○受
    有因頭部外傷合併右側肢體癱瘓之重大難治之重傷害，嗣因
    見丁○○及戊○○倒地不起始行罷手並離去。
二、案經臺灣高等法院臺南分院檢察署發交臺灣臺南地方法院檢
    察署檢察官偵查起訴。
    理      由
壹、程序方面：
　　本件有關醫院函示被害人丁○○病情文書等之非供述證據，
  　本院審酌該等文書作成時之情況，認為並無顯有不可信之情
    況，應適於作為證據，爰依刑事訴訟法第159條之4第1款、
    第2款之規定，認為均有證據能力。
貳、實體方面：
一、訊據上訴人即被告乙○○固對於上揭時地在場，曾與丙○○
    一起至被害人丁○○之包廂內敬酒，丁○○亦曾因故當面翻
    桌等情供承不諱，惟矢口否認有何傷害犯行，辯稱：於陳賢
    志翻桌後，即與丙○○回到自己的包廂，案發時伊人仍在包
    廂內，他們打架時我不在場，檢察官起訴我有參與根本不實
    在云云。
二、經查：
　(一)【本件毆打被告丁○○之人除已判決確定之甲○○、丙○○
  　外，尚有其他人參與】：證人戊○○於89年5月18日臺灣臺
　　南地方法院89年訴字第164號案件審理中具結證稱：「丁○○是因為服務不好，結帳時翻桌，…，後來是我們要離開，
    我與丁○○先走到門口等歐陽明德，突然有五、六個人衝過
    來打我們，我看到是甲○○先出手，他怎麼打沒有印象了，
    丙○○也有打，其他人有徒手也有拿木椅打。我被打後就暈
    過去了，其餘的事我就不知道了。」；又證人謝宗寶亦於同
    日該案審理中具結證稱：「（當日情形如何？）大致上如戊○○說的一樣，我最有印象的是丙○○，因為他有打我，甲○○我也有印象有出手，他們五、六個沒說什麼就打我們，
    我被打就有人把我拉進去，他們後來如何打我就不清楚」（
    見該案卷第41、42頁）。可知案發當時出手打人之人，除上
    揭業已判刑確定之丙○○、甲○○以外，尚有他人殊無可疑
    。
　(二)【被告乙○○確有參與毆打被害人丁○○】：證人蘇明聰於
  　89年6月27日在臺灣臺南地方法院89年訴字第164號案件審理
    時具結證稱：「我與甲○○一起上廁所，一出來就看到別人
    在打架，是輝仔在打人，其他人我沒有印象，我比較認識輝
    仔而已，我也不知道他們為何打架，甲○○沒有與人打架，
    後來我們就開車離開。當日打人的輝仔就是乙○○」等語（
    見該案卷第63-64頁）。又本院92年上更(一)字第230號案件審
    理時再傳訊被告甲○○及證人蘇明聰隔離訊問結果，證人蘇
    明聰於92年5月26日到庭時具結證稱：「我和甲○○一同從
    廁所出來，甲○○看到輝仔就過去拉輝仔。我和甲○○一同
    到ＫＴＶ。我看到甲○○在拉綽號輝仔的人時，我到甲○○
    的車子旁邊等甲○○，一會兒約一、二分鐘後甲○○就過來
    載我回去了」、「輝仔就是乙○○」等語（見該卷第23-24
    頁）。核與甲○○於89年6月27日在臺灣臺南地方法院89年
  　訴第164號案件審理時供稱「當日打人的輝仔就是乙○○」
    （見該卷第64頁），及於89年8月22日同案中供述：「我有
    拉開丙○○及乙○○」（見該卷第94頁）。另甲○○又於89
    年11月14日在89年上訴第1379號案件審理時供述：「是乙○○他打的、當時是圍毆」（見該卷第29頁），於92年5月26
    日在92年上更(一)第230號案件審理時供稱：「我和蘇明聰從
    廁所出來時就看到外面在打架，我就過去要將他們拉開，蘇
    明聰他從後面過來有參與拉扯丁○○及乙○○」所供述等情
    相符（見該案卷第27頁），依上開證人甲○○、蘇明聰之證
    述以觀，足證被告乙○○確有參與毆打被害人丁○○應係屬
    實。
　(三)再查，證人歐陽明德於96年5月17日在本案一審中證稱：「
  　展仔（甲○○）丙○○、乙○○等五、六人都一起離開包廂
    …，約過了三到五分鐘，公關小姐進來包廂告訴我丁○○被
    打，我就馬上衝出去門口，我到門口看到戊○○倒在地上，
    丁○○倒在比較靠近馬路的地方…，我要抱起戊○○時，正
    好丙○○、乙○○以及應該是丙○○太太的女子走過來，丙○○對我說有什麼事情找他，講完三人就離開…。丙○○、
    乙○○走來的方向與丁○○倒地的位置是相同的方向」等語
    （見第一審卷第74-75頁、77頁），亦據證人歐陽明德結證
    甚詳，足見被告乙○○於案發前確已離開包廂而非如其所辯
    是於打架事件後方離開包廂並自ＫＴＶ離開，則被告乙○○
    此部分所辯應係避重就輕之詞，尚難採信。
　(四)證人蘇明聰雖於本案被告乙○○在第一審審理時到庭具結改
  　證稱：「我講的輝仔不是庭上的乙○○、二次作證說的輝仔
    不是同一人」（見第一審卷第109-110頁）、證人甲○○亦
    具結改證稱：「我與丙○○動手，他沒有動手，他看到我們
    在打架，他要阻止我與丙○○與對方打架，我在高院說的話
    不實在」等語（見第一審卷第116頁）。惟證人丙○○、甲○○具結供述：「當天只有一個【輝仔】。」等語（見第一
    審卷第113、115頁）。且上開證人甲○○、蘇明聰為被告乙○○之舊識，衡情渠等於案發時自均無架詞構陷被告乙○○
    之理，且甲○○所涉本件重傷害案件業經判刑確定，因此證
    人蘇明聰、甲○○事後翻異證詞改為有利於被告乙○○之證
    詞，應係事後為了迴護被告乙○○及為了替被告乙○○脫罪
    所為互為串證之詞，顯不足採信。
  (五)再查，被害人丁○○因遭被告等人共同毆打，經治療約半年
  　後，仍因頭部外傷合併右側肢體癱瘓及失語症，認知功能不
    良。而依目前醫療技術，腦傷所造成之肢體及認知受損，約
    六個月至一年功能可恢復達到極限，依經驗而言，再恢復之
    機會不大，僅能靠復健使功能發揮至最大，但日常生活仍需
    他人協助等情，此有國立成功大學醫學院附設醫院88年5 月
    22日成附醫病歷字第3775號函所附病患診療資料摘錄表影本
    一紙在卷可稽（見88年偵第3286號卷第38-39頁）。又本院
    92年上更(一)第230號案件亦於92年5月27日再函詢成功大學醫
    學院附設醫院有關被害人丁○○病情結果，復經該醫院於92
    年6月9日函復本院謂「最近一次看診日期是91年1月15日，
    當時的狀況右側肢體仍然癱瘓及失語症，溝通困難，病情改
    善不多」等情，並有上開函附卷足稽（見該案卷第34-35 頁
    ）。嗣因被害人除在成大醫院復健外，並至奇美醫學中心復
    健，本院95年上更(二)第79號案件審理時，就此事實調查，經
    傳喚被害人到庭訊問，直接觀察被害人於訊問其年藉等項，
    已能瞭解，惟表達確有困難，須借助其配偶幫忙，足見其語
    言功能受損程度已有進步，應屬奇美醫院認定之輕度受損，
    有該診斷書在卷足憑（見該上更(一)卷第65頁），而非成大醫
    院原先所認定之失語症。至於被害人在法庭上移動身體確有
    困難，仍須依賴物體支撐，有該案卷95年3月17日準備程序
    筆錄可佐（見該案卷第28頁）。又被害人病情經治療之成大
    醫院回復稱：【被害人因頭部外傷併右側肢體癱瘓，是屬於
    難治之傷害，有國立成功大學醫學院附設醫院95年4月13日
    成附醫復字第0950003968號函在卷足憑（見該95年重上更(二)
    第79號卷第32-33頁）】。上情顯與奇美醫學中心92年6月9
    日診斷證明書記載為腦部外傷後遺症，病患因上述病症，右
    側肢動作障礙，行動須輔具，日常生活部分依賴，語言功能
    輕度受損等情，除其中除語言功能受損程度，應較成大醫院
    之失語症顯有進步，且已達非嚴重程度外，肢體癱瘓部分，
    兩院認定相同，應可採信。因此被害人丁○○所受傷害確屬
    因腦部外傷後遺症肢體癱瘓之重大難治之傷害，且已達重傷
    害之程度，殆無疑義。
　(六)末查，被告乙○○與丙○○、甲○○及其他真實姓名、年籍
  　不詳之成年男子，共同或徒手、或持木椅毆打被害人，其等
    雖基於普通傷害之犯意，但在客觀上應能預見如此多人圍毆
    行為將會因人不知節制而致被害人受有身體之重傷害，竟仍
    為之，足見被告與其他共同實施普通傷害行為等人間，具有
    共同之犯意聯絡，僅因當時情況混亂，而主觀上並未預見丁○○將有造成重傷害之結果，且二者間具有相當之因果關係
    ，亦堪可認定。故本件事證明確，被告犯行堪予認定。
三、按刑法第十條第四項之重傷害之定義於九十五年七月一日修
    正前為稱重傷者，謂(一)毀敗一目或二目之視能。(二)毀敗一耳
　　或二耳之聽能。(三)毀敗語能、味能或嗅能。(四)毀敗一肢以上
  　之機能。(五)毀敗生殖之機能。(六)其他於身體或健康，有重大
    不治或難治之傷害；九十五年七月一日修正後之定義為稱重
    傷者，謂下列傷害：(一)毀敗或嚴重減損一目或二目之視能。
  　(二)毀敗或嚴重減損一耳或二耳之聽能。(三)毀敗或嚴重減損語
    能、味能或嗅能。(四)毀敗或嚴重減損一肢以上之機能。(五)毀
    敗或嚴重減損生殖之機能。(六)其他於身體或健康，有重大不
    治或難治之傷害。修正前後之重傷害定義，其中(六)所謂其他
    於身體或健康，有重大不治或難治之傷害部分並無修正，自
    無比較之問題，自應適用裁判時刑法第十條第四項之規定。
    本件被害人因頭部外傷併右側肢體癱瘓，雖非毀敗一肢以上
    之機能，但其所受之傷害，既已難治，自屬其他於身體或健
    康，有重大不治或難治之傷害。次按加重結果犯，以行為人
    能預見其結果之發生為要件，所謂能預見乃指客觀情形而言
    ，與主觀上有無預見之情形不同，若主觀上有預見，而結果
　　之發生又不違背其本意時，則屬故意範圍，最高法院47年度
  　台上字第920號判例可資參照。本案被告乙○○與丙○○、
    甲○○等人因敬酒遭被害人丁○○當面掀桌因此懷恨被害人
    不給面子，而共同出手傷害正欲離去之被害人丁○○及戊○○，因未使用器械，僅徒手或就地取材（木椅），顯然係一
    般傷害身體，應無使被害人受重傷之故意，但多人徒手，或
    持木椅朝人頭部或肢體毆打，在客觀上可能預見其肢體或機
    能受損而致重傷害結果之發生，被害人丁○○因頭部外傷合
    併右側肢體癱瘓之重大難治之重傷害。
四、核被告乙○○傷害被害人丁○○之身體，因而致被害人丁○○於重傷，所為係犯刑法第277條第2項後段之罪。被告乙○○與丙○○、甲○○、及另外多名真實姓名、年籍不詳之成
    年男子間，就前開犯行有犯意聯絡及行為分擔，均應論以共
    同正犯。
五、原審法院未詳細調查，並詳為勾稽全案證據調查所得加以審
    究，即為以無具體積極證據足以證明被告乙○○確有共同重
　　傷害之犯行，而為被告乙○○無罪之諭知，尚嫌速斷，容有
  　未洽。檢察官上訴意旨亦執此指摘原判決不當，為有理由，
    自應由本院將原判決撤銷改判。爰審酌被告等人僅因敬酒細
    故，即恃眾逞勇鬥狠，毆打被害人致重傷、犯罪之手段、生
    活狀況、品行，而被害人丁○○因遭毆打致因頭部外傷合併
    右側肢體癱瘓之重大難治之重傷，並已無法工作，須賴他人
    扶持，傷勢可謂嚴重等情及其迄未賠償被害人所受之損害，
    犯後意圖飾卸刑責仍否認犯行，顯見並無悔意等一切情狀，
    量處如主文第二項所示之刑。
據上論斷，應依刑事訴訟法第369條第1項前段、第364條、第299
條第1項前段，刑法第28條、第277條第2項後段，判決如主文。
本案經檢察官李傳來到庭執行職務。
中　　華　　民　　國　　96　  年　　12　　月　　5 　　日
　　　　　　　　　刑事第五庭  審判長法　官  楊明章
　　　　　　　　　　　　　　　　　　法　官  戴勝利
　　　　　　　　　　　　　　　　    法　官  顏基典
以上正本證明與原本無異。
如不服本判決，應於收受本判決後十日內向本院提出上訴書狀。
其未敘述上訴理由者並得於提起上訴後十日內向本院補提理由書
狀（均須按他造當事人之人數附繕本）「切勿逕送上級法院」。
　　　　　　　　　　　　　　　　　　書記官  呂嘉文
中　　華　　民　　國　　96　　年　　12　　月　　5 　　日
附錄：本判決論罪科刑法條：
中華民國刑法第277條
（普通傷害罪）
傷害人之身體或健康者，處3年以下有期徒刑、拘役或1千元以下
罰金。犯前項之罪因而致人於死者，處無期徒刑或7年以上有期
徒刑；致重傷者，處3年以上10年以下有期徒刑。
